【裁判字號】    95,台上,6604
【裁判日期】    951130
【裁判案由】    違反公職人員選舉罷免法
【裁判全文】
最高法院刑事判決            九十五年度台上字第六六０四號
上  訴  人  甲○○
選任辯護人  李勝雄律師
上列上訴人因違反公職人員選舉罷免法案件，不服台灣高等法院
花蓮分院中華民國九十五年八月二十九日第二審判決（九十五年
度選上訴字第一三號，起訴案號：台灣台東地方法院檢察署九十
四年度選偵字第二六號），提起上訴，本院判決如下：
    主  文
原判決撤銷，發回台灣高等法院花蓮分院。
    理  由
本件原判決認定上訴人甲○○係台灣省台東縣延平鄉第十五屆鄉
長選舉候選人，其選舉區內之鸞山村，於民國九十四年十月十五
日舉辦村運會，該次村運由村中第一、二、三、四、九、十、十
一、十二鄰分別組成四組村運團參加，同日晚上，鸞山村第一、
二鄰合組之村運團成員，前往鸞山村一鄰三十三號余古秀妹住處
聚餐，慶祝奪冠。上訴人得知上情後，明知參與該次宴飲之人，
大多為延平鄉選舉區內有投票權之人，竟於同日晚上六時許，利
用該村第一、二鄰村運團成員聚餐之機會，假借捐助該村運團餐
費之名義，在余古秀妹住處，交付裝有新台幣（下同）二千元之
紅包袋予第２鄰鄰長邱國祥。邱國祥當場從紅包袋中抽出該二千
元，以麥克風對參與宴飲之該村運團成員宣布上訴人贊助二千元
，並說「甲○○是鸞山子弟，是自己人，大家知道甲○○（上訴
人）今天來的是什麼意思，請大家鼓掌歡迎」等語。接著，上訴
人即上台拿著麥克風向參與宴飲之該村運團成員恭賀奪冠，同時
請求有投票權之該村運團成員於鄉長選舉時投票支持，並表示伊
為鸞山村人，希望大家給伊多一點鼓勵，如有機會為大家服務，
鸞山村會更好等語，而使該村第一、二鄰村運團之構成員，為投
票權一定之行使等情，因而撤銷第一審判決，改判仍論處上訴人
對於選舉區內之團體，假借捐助名義，交付財物，使其團體之構
成員，為投票權一定之行使罪刑，固非無見。
惟查：(一)原判決就併科上訴人罰金刑新台幣五十萬元為易服勞役
易刑處分之宣告部分，認刑法第四十二條第三項於九十四年二月
二日修正公布，於九十五年七月一日施行，比較該法條修正前後
之規定，認以適用修正後之刑法第四十二條第三項規定為有利於
上訴人，因而應適用該修正後規定宣告上揭罰金如易服勞役以罰
金總額與六個月之日數比例折算。然查修正後之刑法第四十二條
第三項係規定「易服勞役以新台幣一千元，二千元或三千元折算
一日。但勞役期限不得逾一年。」，同法第四十二條第五項前段
規定「罰金總額折算逾一年之日數者，以罰金總額與一年之日數
比例折算。」，則適用修正後刑法上揭規定，為罰金易服勞役折
算標準之宣告，應以罰金總額折算逾一年之日數者，始應宣告以
罰金總額與一年之日數比例折算。原判決疏未查明及此，竟宣告
對上訴人併科之罰金新台幣五十萬元，以罰金總額與六個月之日
數比例折算。該部分判決，不無適用法則不當之違誤。(二)上訴人
於原審曾經辯稱：伊提供之二千元贊助金，係捐助村運之費用，
與投票賄賂無對價關係云云（見附於原審上訴字卷第五十二頁起
之刑事辯護意旨狀），該項無對價關係之辯解，為原審所不採納
，竟未於判決明其理由，原判決亦不無理由尚欠完備之違誤。
上訴意旨執以指摘原判決不當，非無理由，應認原判決有撤銷發
回更審之原因。
據上論結，應依刑事訴訟法第三百九十七條、第四百零一條，判
決如主文。
中    華    民    國  九十五  年   十一   月   三十   日
                      最高法院刑事第九庭
                          審判長法官  陳  正  庸
                                法官  賴  忠  星
                                法官  王  居  財
                                法官  林  開  任
                                法官  林  立  華
      本件正本證明與原本無異
                                      書  記  官
中    華    民    國  九十五  年   十二   月   十二   日
                                                      Ｅ


司法院資訊處製作；財團法人民間司法改革基金會備份。
